臺灣桃園地方法院刑事判決　　　　　　　 99年度訴字第975號
公　訴　人　臺灣桃園地方法院檢察署檢察官
被　　　告　許德建
選任辯護人　林永祥律師
上列被告因毒品危害防制條例案件，經檢察官提起公訴（99年度
偵續一字第28號）本院判決如下：
    主  文
許德建無罪。
    理  由
一、程序方面：
    按被告以外之人於審判外之言詞或書面陳述，除法律有規定
    者外，不得作為證據，刑事訴訟法第159 條第1 項定有明文
    。又被告以外之人於審判外之陳述，雖不符刑事訴訟法第15
    9條之1至第159條之4之規定，而經當事人於審判程序同意作
    為證據，法院審酌該言詞陳述或書面陳述作成時之情況，認
    為適當者，亦得為證據；當事人、代理人或辯護人於法院調
    查證據時，知有同法第159條第1項不得為證據之情形，而未
    於言詞辯論終結前聲明異議者，視為有前項之同意，刑事訴
    訟法第159條之5亦有明文。查本判決下列所引各項供述證據
    ，檢察官、被告及辯護人均未爭執其證據能力，且於言詞辯
    論終結前亦未聲明異議，本院審酌各該證據作成時之情況，
    並無不當之情形，認以之作為證據應屬適當，爰依刑事訴訟
    法第159 條之5 第2 項規定，均俱有證據能力。至其餘憑以
    認定被告犯罪事實之本判決下列所引各項非供述證據，查無
    違反法定程序取得之情，依同法第158 條之4 規定反面解釋
    ，均俱有證據能力，合先敘明。
二、公訴意旨略以：被告許德建明知愷他命（Ketamine，俗稱K
    他命）係毒品危害防制條例所規定之第三級毒品，不得販賣
    ，竟基於販賣第三級毒品予他人營利之犯意，於民國97年7
    月10日之不詳時點，在桃園縣桃園市某不詳地點，以每公克
    新臺幣（下同）280 元之價格，向黃正齊（涉犯違反毒品危
    害防制條例罪嫌部分，業經臺灣桃園地方法院檢察署檢察官
    以97年度偵字第23397 號案件提起公訴）販入50公克K 他命
    後，欲以每公克300 元之價格販售予某姓名、年籍不詳之成
    年男人，惟因該不詳姓名之人，認該批K 他命品質不佳，而
    未予購買，嗣為警於對黃正齊實施通訊監察中，發現上述情
    事，循線查獲。因認被告涉犯毒品危害防制條例第4 條第3
    項之販賣第三級毒品罪。
三、按犯罪事實應依證據認定之，無證據不得認定其犯罪事實；
    又不能證明被告犯罪，應諭知無罪之判決，刑事訴訟法第
    154 條第2 項、第301 條第1 項分別定有明文。所謂犯罪事
    實之證據，係指足以認定被告確有犯罪行為之積極證據而言
    ，該項證據且須適合被告犯罪事實之認定，始得採為斷罪資
    料。又按無論直接或間接證據，其為訴訟上之證明，須通常
    一般之人均不致有所懷疑，而得確信其為真實之程度者，始
    得據為有罪之認定，有最高法院29年上字第3105號、53年台
    上字第2750號判例足資參照。又認定不利於被告之事實，須
    依積極證據，苟積極證據不足為不利於被告事實之認定時，
    即應為有利於被告之認定，更不必有何有利之證據。再事實
    之認定，應憑證據，如未能發現相當證據，或證據不足以證
    明，自不能以推測或擬制之方法，為裁判基礎；訴訟上用以
    證明事實之證據，須於通常一般人均不致有所懷疑，而得確
    信其真實之程度，始得據以為有罪之認定，倘其證明未達此
    一程度，而有合理之懷疑存在，致無從為有罪之確信時，即
    應為無罪之判決（最高法院30年上字第816 號、40年台上字
    第86號、76年度台上字第4968號判例參照）。
四、公訴人上開所認，無非以被告許德建於99年9 月9 日偵查中
    所述及卷附監聽譯文資為依據。訊之被告許德建堅決否認有
    何販賣毒品之犯行，辯稱：伊是向黃正齊的朋友調，但伊不
    認識，所以直接找黃正齊，但是聯繫黃正齊之後，伊的朋友
    又不想要了，所以沒有買成等語。然查：
（一）被告於97年7 月10日4 時40分49秒，以0000000000號行動
      電話，撥打至另案被告黃正齊所有之0000000000號電話，
      監聽內容為：（Ａ為黃正齊，Ｂ為被告）
      「Ａ：喂！
        Ｂ：奇哥！我德建啦！
        Ａ：ㄟ！
        Ｂ：我跟奇哥拿50要算我多少？
        Ａ：你說你要拿多少？
        Ｂ：50啊！
        Ａ：50喔？
        Ｂ：嗯！
        Ａ：底下喔？
        Ｂ：我自己要拿的！
        Ａ：你自己要拿的喔？
        Ｂ：對啊！自己要拿的，然後出給人家這樣！散裝的出
            給人家！
        Ａ：OK啊！
        Ｂ：奇哥要算我多少？
        Ａ：現在喔？28吧！
        Ｂ：喔！我等一下打給你！
        Ａ：你要的話也要中午，知道嗎？
        Ｂ：中午才有呦！
        Ａ：對啊！
        Ｂ：我再打給你！
        Ａ：你先忙！
        Ｂ：那是坐船的嗎？
        Ａ：那是我們自己的會到！
        Ｂ：那我知道！」（見97年度偵字第23398 號卷第49頁
            至第50頁）
      是該次毒品交易，依通訊監察譯文，僅可知該通電話為被
      告向另案被告黃正齊詢價，另案被告黃正齊報價為28（應
      為每公克280 元）後，被告僅表示「再打給你！」，其等
      之對話內容並未能證明被告與另案被告黃正齊間實際上有
      無完成交易K 他命等任何跡證，是上開通訊監察譯文亦不
      得作為認定被告於該通訊監察期間內，涉有販賣第3 級毒
      品犯罪之唯一證據，仍須有足以證明被告於上開通訊監察
      期間內，確有意圖販賣而向另案被告黃正齊販入K 他命之
      積極證據為憑，而以該通訊監察譯文作為補強證據始為適
      法，自不待言。
（二）次按，被告或共犯之自白，不得作為有罪判決之唯一證據
      ，仍應調查其他必要之證據，以察其是否與事實相符，刑
      事訴訟法第156 條第2 項就此定有明文。
   1、被告於警詢中雖陳稱：「『奇哥』就是指黃正齊，我要跟
      黃正齊拿50公克，他要算我多少錢之意。意思是指我要跟
      黃正齊拿第三級毒品K 他命，再轉賣給人家，我再賺差價
      。是指1 公克280 元。『坐船』是指是不是進口的。這次
      我有跟他交易成功。我這次賺1 萬元，我賣人家1 公克
      300 元。」等語（見97年度偵字第23398 號卷一第118 頁
      ），並經本院勘驗警詢錄音帶屬實，有本院勘驗筆錄存卷
      可稽。
   2、被告另於偵查中陳稱：「我有向黃正齊拿這50公克，但對
      方看了不滿意就沒拿。當時我的意思是向警察供稱，我向
      黃正齊拿是1 公克280 元，如果我賣給人家50公克可以賺
      1 萬元，應該是這個意思。」等語（見99年度偵續一字第
      28號）。
   3、被告於偵查中陳稱：「『奇哥就是指黃正齊。我要跟黃正
      齊拿50公克K 他命，是自己人的價格，他要算我多少錢之
      意。意思是指我要跟黃正齊拿第三級毒品K 他命，再轉賣
      給人家，我再賺差價。是指1 公克280 元。是我可以從黃
      正齊那邊買到的價格，我賣人家1 公克300 元。」、「（
      檢察官問：那次你有無賣給對方？）無。是我打電話給黃
      正齊，告訴他凱悅的某某人要買，請他自己去送貨，錢他
      們自己去處理，不用經過我這邊，黃正齊有沒有去我不知
      道。」、「（問：你在警詢中說這次有交易成功，賺1 萬
      元？）當時時間很晚，意思是他如果給我每公克280 元，
      我可以轉賣300 ，但是我沒有去打電話給黃正齊，請他自
      己去賣，我有打電話告訴他，那人是凱悅的馬夫，要他去
      賣。」等語（見97年度偵字第23398 號卷一第225 、226
      頁）。
   4、被告於本院審理中則稱：「我於偵查中所要表達的意思是
      ，我要找黃正齊的朋友去買，凱悅的馬夫是我之前有介紹
      給黃正齊認識，我叫馬夫直接去找黃正齊。事實上我也忘
      記了，因為是97年的事情，事實上並沒有凱悅的馬夫這個
      事情，因為是警詢中警察叫我想一個說法，我偵訊中是配
      合警詢中的講法，事實上是我自己去拿，但是後來沒有拿
      到，我沒有賣給他們所謂馬夫的這件事情。我有去找黃正
      齊，但是要找的人不在，那個人我叫他『兄ㄟ』」等語（
      見本院1 月18日審理筆錄第12、13頁）。
   5、綜上，被告就是否曾為出售K 他命予馬夫之不詳成年男子
      而向另案被告黃正齊購買K 他命等情，先是於警詢時陳稱
      是向另案被告黃正齊購買K 他命後，轉售獲利，在偵查中
      先是否認轉售，僅稱有介紹買賣，嗣後又改稱向另案被告
      黃正齊取貨後，因品質不佳致未交易，迄本院審理時又改
      稱是自己向他人取貨但未等到，並無出售予馬夫之事等語
      ，是被告有無與另案被告黃正齊間達成購買毒品之合致？
      該毒品來源為何？究為另案被告黃正齊所提供？抑或另案
      被告黃正齊居間介紹？均仍有疑義。被告之供述前後不一
      ，其供述內容何者實在可信，已啟人疑竇，而有重大瑕疵
      ，依嚴格證明之法則，尚無法僅憑此有瑕疵之自白，憑為
      犯罪事實之認定。
（三）本件於查獲另案被告黃正齊後，於警詢中亦未就該通電話
      為詢問，嗣於偵查中證人即另案被告黃正齊則陳稱：曾販
      售毒品予被告，惟本件（即97年7 月10日4 時40分49秒該
      通電話）是有關毒品交易的內容，是被告問我毒品的價錢
      ，沒有交易成功等語。（見97年度偵字第23398 號卷一第
      228 頁），是該次交易詳情為何？交易未成功之原因為何
      ？均無所悉，嗣於本院審理時證人即另案被告黃正齊則證
      稱：被告要我幫他調K 他命，要向我調50公克，被告只是
      詢問，但是沒有來。我跟被告有熟，被告就會叫我問，我
      有認識可以拿到比較便宜的貨主，K 他命有個市價，如果
      向我介紹的貨主拿的話，可以拿到50公克2 萬3 千的價格
      ，若再以2 萬4 千的價格售出，可以賺1,000 元，被告只
      是這樣問，沒有來拿，被告介紹要我幫他問可是詢問的結
      果他嫌價錢太高，就沒有下文等語（見本院99年度訴字第
      975 號卷附100 年1 月18日審理筆錄第6 頁以下）。是以
      本件係於查獲另案被告黃正齊後，過濾其通訊監察譯文，
      始循線查獲，惟並未於被告處扣得任何K 他命等毒品，亦
      未查獲向被告購買毒品之人為何，在無其他關於被告係意
      圖營利而向另案被告黃正齊販入K 他命之補強證據可佐之
      情形下，尚無從僅以被告之上開有瑕疵供述，及無法認定
      是否已完成交易之通訊監察譯文等客觀情狀，遽以認定被
      告確有意圖販賣而向另案被告黃正齊購入毒品之行為。
（四）綜此，本案雖監聽得被告與另案被告黃正齊間就毒品交易
      之事曾有通聯，惟無法推論被告確有意圖販賣毒品而販入
      之行為，且被告之自白非無瑕疵，證人黃正齊之證詞亦不
      能證明被告有為本案犯行，是公訴人所提出之證據，或其
      指出證明之方法，未能使本院之心證達到確信其為真實之
      程度，就被告是否涉犯本案犯行，仍有合理懷疑之存在，
      揆諸前揭法條及判例意旨，自應為被告無罪判決之諭知。
據上論斷，應依刑事訴訟法第301條第1項，判決如主文。
本案經檢察官戴瑞麒到庭執行職務。
中    華    民    國   100    年    2     月    8     日
                  刑事第二庭  審判長法  官  徐培元
                                    法  官  廖珮伶
                                    法  官  陳麗芬
以上正本證明與原本無異。
如不服本判決應於收受判決後10日內向本院提出上訴書狀，並應
敘述具體理由。其未敘述上訴理由者，應於上訴期間屆滿後20日
內向本院補提理由書( 均須按他造當事人之人數附繕本) 「切勿
逕送上級法院」。
                                    書記官  謝雅茹
中    華    民    國   100    年    2     月    8     日